【裁判字號】    99,易,2211
【裁判日期】    991231
【裁判案由】    傷害等
【裁判全文】
臺灣高雄地方法院刑事判決              99年度易字第2211號
公  訴  人  臺灣高雄地方法院檢察署檢察官
被      告  鄭漢文
            謝幸義
上列被告因傷害等案件，經檢察官提起公訴（99年度偵字第6005
號），本院判決如下：
    主  文
鄭漢文犯傷害罪，處拘役肆拾日，如易科罰金，以新臺幣壹仟元
折算壹日。
謝幸義犯公然侮辱罪，處拘役拾日，如易科罰金，以新臺幣壹仟
元折算壹日；又犯傷害罪，處拘役伍拾日，如易科罰金，以新臺
幣壹仟元折算壹日。應執行拘役伍拾伍日，如易科罰金，以新臺
幣壹仟元折算壹日。
    事  實
一、謝幸義因與鄭漢文合夥承攬高雄市左營區自治新村配管工程
    合約，認鄭漢文工程帳目記載有所虛偽不實（此部分另經臺
    灣高雄地方法院檢察署檢察官為不起訴處分），乃於民國98
    年11月1 日下午3 時許，前往高雄縣鳳山市○○街109 號世
    界觀大樓1 樓管理室櫃臺之不特定多數人或特定多數人得以
    共見共聞之處所找鄭漢文理論，雙方一言不合爆發口角，謝
    幸義竟以「幹你娘（臺語）」之穢語辱罵鄭漢文，復基於傷
    害犯意徒手毆打鄭漢文頭部，而鄭漢文遭毆打後隨基於傷害
    犯意，持上開管理室櫃臺上之木頭紙鎮攻擊謝幸義頭部、身
    體，嗣雙方即相互拉扯、互毆，經該大樓住戶加以勸阻始未
    繼續。謝幸義因而受有顱內受傷、臉部挫傷、撕裂傷、腹壁
    挫傷、下肢挫傷等傷害，鄭漢文則受有頭部外傷疑腦震盪、
    左頰部挫傷、左耳後挫傷紅、下嘴唇挫傷、內唇擦傷、後頸
    部挫傷等傷害。
二、案經鄭漢文、謝幸義訴由高雄縣政府警察局鳳山分局報告臺
    灣高雄地方法院檢察署檢察官偵查起訴。
    理  由
一、按被告以外之人於審判外之言詞或書面陳述，除法律有規定
    者外，不得作為證據；又被告以外之人於審判外之陳述，雖
    不符第159 條之1 至第159 條之4 之規定，但經當事人於審
    判程序同意作為證據，法院審酌該言詞陳述或書面陳述作成
    時之情況，認為適當者，亦得為證據；當事人、代理人或辯
    護人於法院調查證據時，知有第159 條第1 項不得為證據之
    情形，而未於言詞辯論終結前聲明異議者，視為有前項之同
    意，刑事訴訟法第159 條第1 項、第159 條之5 規定甚明。
    經查，本判決後開所引用之各該被告以外之人於審判外之陳
    述（包括書面陳述），雖屬傳聞證據，惟業經被告鄭漢文、
    謝幸義及檢察官於審理期日時均表示無意見而不予爭執（見
    本院卷第15頁），且迄至言詞辯論終結前亦均未聲明異議，
    本院審酌上開證據資料製作時之情況，尚查無違法不當之瑕
    疵，亦認為以之作為證據應屬適當，故揆諸前開法律規定與
    說明，爰逕依刑事訴訟法第159 條之5 規定，認前揭證據資
    料均例外有證據能力。
二、訊據被告鄭漢文對前揭犯行於審理時坦承不諱（見本院卷第
    13頁），核與被告謝幸義所述遭毆打之情節相符（見偵卷第
    3-5 頁），並有卷附長庚醫療財團法人高雄長庚紀念醫院98
    年11月2 日診斷證明書、被告謝幸義受傷照片為佐（見偵卷
    第12、14頁），足認其之自白與卷證相符，應可採信。訊據
    被告謝幸義則矢口否認犯行，辯稱：伊沒有罵跟毆打鄭漢文
    ，大東醫院之診斷證明書為偽造云云。經查：
 1、被告鄭漢文於警詢及偵訊時稱：「謝幸義一進管理室就一直
    罵我幹你娘，我請他坐下來好好談，結果他說他是來打我的
    ，不是來跟我談事情的，跟著就握拳作勢要出手毆打我，管
    理員戴魁雲出來攔阻他，但戴魁雲因行動不便無法攔住他，
    接著我的下唇及左臉頰遭他所打，因我身材比他瘦小沒法擋
    住他，我順手從管理室櫃臺拿木頭紙鎮丟他，可是他還是一
    直用拳頭打我的頭，後來大樓住戶經過將他拉住才停。」等
    語綦詳（見偵卷第7 、35-36 頁），核與證人戴魁雲於警詢
    時證稱：「98年11月1 日下午3 時許，我在高雄縣鳳山市○
    ○街109 號世界觀大樓1 樓管理室值管理員勤務，謝幸義一
    進管理室門，就一直對鄭漢文罵幹你娘，並以拳頭毆打鄭漢
    文，之後雙方就打起來，我見狀前往勸架，但因行動不便無
    法拉開他們。」等語（見偵卷第10頁），及於偵訊時稱：「
    當天下午3 時許，謝幸義騎車來到大樓，並到管理室，鄭漢
    文看到謝幸義就站起來，接著我聽到謝幸義罵聲幹，是要打
    架，他們就開始扭打。」等語（見偵卷第53頁），大致相符
    ，且被告謝幸義亦於偵訊時坦承有與鄭漢文拉扯（見偵卷第
    37頁、54），是被告鄭漢文所述已非全然無據。再參以證人
    證稱彼與被告謝幸義並無任何仇怨（見偵卷第10頁），應無
    故意設詞誣陷被告謝幸義之動機，並自陷己受偽證罪追訴處
    罰之風險，復經彼具結擔保證言可信性（見偵卷第55頁），
    應認證人上開所述可信。
 2、經本院勘驗高雄縣鳳山市○○街109 號世界觀大樓1 樓管理
    室之監視器錄影畫面，結果略以：監視器錄影畫面時間15：
    01：14被告謝幸義進入該大樓1 樓管理室找被告鄭漢文，當
    時尚有證人戴魁雲身著警衛制服坐於管理室櫃臺內，而原坐
    著之被告鄭漢文起身邀被告謝幸義前往大廳右前方沙發處，
    但被告謝幸義並未坐下，其後被告謝幸義情緒趨於激動，被
    告鄭漢文起身，被告謝幸義不斷靠近被告鄭漢文（畫面時間
    15：01：16至15：01：51）。畫面時間15：01：54，證人跑
    出管理室櫃臺，擋在被告謝幸義、鄭漢文之間，畫面左邊之
    被告謝幸義右手做握拳狀，而被告鄭漢文左手放在證人右背
    上，之後雙方持續對峙，證人一直擋在2 人之間，被告謝幸
    義情緒激動不斷試圖靠近被告鄭漢文，並頻以手指向被告鄭
    漢文（畫面時間15：01：55至15：02：42）。畫面時間15：
    03：28，此時證人已站在被告謝幸義、鄭漢文身旁（非2 人
    中間），被告謝幸義突走至被告鄭漢文面前，並以右手出拳
    揮向被告鄭漢文的臉，證人見狀欲上前勸架，其後即2 人扭
    打在一起（畫面時間15：03：29至15：03：32），被告鄭漢
    文被撞倒在管理室櫃臺上，右手順勢拿起1 個咖啡色似棍棒
    的東西（畫面時間15：03：33），並持該物打被告謝幸義的
    頭（畫面時間15：03：33至15：03：38），2 人持續扭打，
    嗣於畫面時間15：04：48始因大樓住戶及證人之勸阻而停止
    扭打，有勘驗報告在卷可稽（見本院卷第18-46 頁），與被
    告鄭漢文及證人前開所述正相一致。
 3、再觀被告鄭漢文所提之大東醫院98年11月1 日乙診字第2386
    3 號診斷證明書，其上載明被告鄭漢文所受傷勢為頭部外傷
    疑腦震盪、左頰部挫傷、左耳後挫傷紅、下嘴唇挫傷、內唇
    擦傷、後頸部挫傷，與上開本院勘驗大樓監視器錄影畫面及
    被告鄭漢文所述遭毆之情節相符，且上開傷勢亦與一般互毆
    之傷相當，又上揭診斷證明書為大東醫院本於專業判斷所出
    具之業務上文書，有該院99年10月8 日（99）大東醫政字第
    098 號函及所附被告鄭漢文之病歷資料為憑（見本院99年度
    審易字第3519號卷第37-38 頁），自堪採信。
 4、綜上所述，被告謝幸義前揭所辯，均非事實，尚不足採。被
    告謝幸義有上揭辱罵及徒手毆打鄭漢文之行為甚明，而被告
    鄭漢文又已坦承犯行，故本件事證既明，被告鄭漢文、謝幸
    義犯行均堪以認定，應依法論科。
三、查前揭世界觀大樓1 樓管理室櫃臺為開放式空間，此觀卷附
    該大樓監視器錄影翻拍畫面自明，是該處當為不特定多數人
    或特定多數人得以共見共聞之處所無疑。故核被告謝幸義所
    為，則係犯刑法第309 條第1 項之公然侮辱罪，及第277 條
    第1 項之傷害罪。核被告鄭漢文所為，係犯刑法第277 條第
    1 項之傷害罪。爰審酌被告謝幸義不思以正當管道處理與被
    告鄭漢文之財務糾紛，竟公然侮辱被告鄭漢文，復徒手毆打
    被告鄭漢文；而被告鄭漢文竟因而持木頭紙鎮反擊，並進而
    與被告謝幸義互毆、拉扯，暨衡量雙方所受之傷勢，及念被
    告謝幸義矢口否認犯行，毫無悔意，被告鄭漢文於審理時則
    能坦承犯行，態度尚佳等一切情狀，分別量處如主文所示之
    刑，並諭知易科罰金之折算標準，暨就被告謝幸義部分定其
    應執行刑，以資懲戒。
據上論斷，應依刑事訴訟法第299 條第1 項前段、刑法第309 條
第1 項、第277 條第1 項，第41條第1 項前段、第51條第5 款，
刑法施行法第1 條之1 ，判決如主文。
本件經檢察官陳俊宏到庭執行職務。
中    華    民    國    99    年    12    月    31    日
              刑事第十七庭  審判長法  官  陳培維
                                  法  官  陳君杰
                                  法  官  余銘軒
以上正本證明與原本無異。
如不服本判決應於收受送達後10日內向本院提出上訴書狀，並應
敘述具體理由；如未敘述上訴理由者，應於上訴期間屆滿後20日
內向本院補提理由書（均須按他造當事人之人數附繕本）「切勿
逕送上級法院」。
中    華    民    國   100    年    1     月    3     日
                                  書記官  吳書逸
附錄論罪科刑法條
中華民國刑法第309條
（公然侮辱罪）
公然侮辱人者，處拘役或 3 百元以下罰金。
以強暴犯前項之罪者，處 1 年以下有期徒刑、拘役或 5 百元以
下罰金。
中華民國刑法第277條
（普通傷害罪）
傷害人之身體或健康者，處 3 年以下有期徒刑、拘役或 1 千元
以下罰金。
犯前項之罪因而致人於死者，處無期徒刑或 7 年以上有期徒刑
；致重傷者，處 3 年以上 10 年以下有期徒刑。

司法院資訊處製作；財團法人民間司法改革基金會備份。
